臺灣高等法院民事判決
109年度上易字第265號
上  訴  人  趙子詮  

被  上訴人  黃詩涵  
訴訟代理人  陳明暉律師
複  代理人  郭令立律師
上列當事人間請求侵權行為損害賠償事件，上訴人對於中華民國
109年2月4日臺灣新北地方法院108年度訴字第3338號第一審判決
提起上訴，本院於109年7月1日言詞辯論終結，判決如下：
    主      文
上訴駁回。
第二審訴訟費用由上訴人負擔。
    事實及理由
按連帶債務人中之一人受確定判決，而其判決非基於該債務人
  之個人關係者，為他債務人之利益，亦生效力，民法第275條
  定有明文。又按民法第275條規定連帶債務人中之一人受確定
  判決，而其判決非基於該債務人之個人關係者，為他債務人之
  利益亦生效力，故債權人以各連帶債務人為共同被告提起給付
  之訴，被告一人提出非基於其個人關係之抗辯有理由者，對於
  被告各人即屬必須合一確定，自應適用民事訴訟法第56條第1
  項之規定（最高法院33年上字第4810號判決先例意旨參照）。
  本件被上訴人依共同侵權行為之法律關係，訴請上訴人及原審
  共同被告阮氏如意連帶給付新臺幣(下同)100萬元本息，其訴
  訟標的，對於阮氏如意及上訴人必須合一確定，原審為被上訴
  人部分勝訴判決，上訴人聲明不服提起上訴，就形式上觀之，
  係為有利益於阮氏如意之行為，乃以阮氏如意為視同上訴人進
  行訴訟程序。惟本院審理結果，認上訴人之上訴為無理由（詳
  後述）而駁回其上訴，依首揭說明，上訴人之上訴效力即不及
  於阮氏如意，自無庸併列為上訴人，合先敘明。　
被上訴人主張：上訴人為伊之配偶，於民國107年10月23日凌晨
  0時50分許，伊偕同友人前往上訴人位於新北市○○區○○路0段00
  巷00號15樓居所內，發現上訴人全身赤裸，阮氏如意則只穿睡
  衣、未著內衣褲，兩人共處一室，一同躺在床上，顯已逾越已
  婚男性與其他女性間正常社交往來分際，足以破壞伊與上訴人
  間婚姻共有生活之圓滿、安全及幸福，致伊正常家庭生活受到
  嚴重破壞，並受有精神上痛苦，自屬情節重大，爰依民法第18
  4條第1項、第195條第1項前段、第3項、第185條第1項之侵權
  行為法律關係，請求上訴人及阮氏如意連帶給付100萬元，及
  自起訴狀繕本送達翌日起至清償日止，按年息5%計算之利息。
  原審判命上訴人及阮氏如意應連帶給付被上訴人20萬元，及上
  訴人自108年10月5日起、阮氏如意自108年10月19日起，均至
  清償日止，按年息5%計算之利息，並駁回被上訴人其餘之訴及
  假執行之聲請。上訴人就敗訴部分聲明不服，提起上訴。並於
  本院答辯聲明：上訴駁回（被上訴人就敗訴部分，未上訴，不
  予贅述）。
上訴人則抗辯：伊與阮氏如意僅為一般朋友，當天晚上，阮氏
  如意前來幫伊慶生，因時間已晚且正在下雨，遂請阮氏如意在
  主臥室內留宿一晚，伊則睡在客房。被上訴人與友人一同衝入
  時，伊剛洗完澡走出浴室，才全身赤裸在客廳，阮氏如意則在
  主臥室內睡覺，兩人並未發生性關係。原審判伊賠償20萬元過
  高等語，資為抗辯。上訴聲明： ㈠原判決命上訴人給付20萬元
  本息，及該部分假執行之宣告均廢棄。㈡上開廢棄部分，被上
  訴人於第一審之訴及假執行之聲請均駁回。
被上訴人主張伊與上訴人於100年11月1日結婚，婚姻關係現仍
  存續等情，為上訴人所不爭執，並有戶籍謄本在卷可稽【見10
  8年度板司調字第351號卷（下稱板司調卷）第15頁】，自堪信
  真實。惟被上訴人主張上訴人及阮氏如意逾越男女正常社交交
  往程度，侵害其基於配偶關係之身分法益且情節重大，依侵權
  行為之法則，請求上訴人賠償精神慰撫金20萬元本息等情，則
  為上訴人所否認，並以上開情詞置辯。經查： 
　㈠按因故意或過失，不法侵害他人之權利者，負損害賠償責任
    。不法侵害他人之身體、健康、名譽、自由、信用、隱私、
    貞操，或不法侵害其他人格法益而情節重大者，被害人雖非
    財產上之損害，亦得請求賠償相當之金額。前二項規定，於
    不法侵害他人基於父、母、子、女或配偶關係之身分法益而
    情節重大者，準用之，民法第184條第1項前段、第195條第1
    項前段、第3項分別定有明文。又婚姻係以夫妻之共同生活
    為其目的，配偶應互相協力保持其共同生活之圓滿安全及幸
    福，而夫妻互守誠實，係為確保其共同生活之圓滿安全及幸
    福之必要條件，故配偶因婚姻契約而互負誠實之義務，配偶
    之一方行為破壞共同生活之圓滿安全及幸福者，即為違反因
    婚姻契約之義務而侵害他方之權利。是基於身分關係而生之
    配偶權亦屬應受保護之權利，倘配偶之一方與他人發生足以
    破壞夫妻共同生活之圓滿安全及幸福之行為，其即為侵害配
    偶權之侵權行為人。
　㈡被上訴人主張伊於前揭時間進入上訴人居所屋內後，發現上
    訴人全身赤裸，阮氏如意只穿睡衣之情，經上訴人於本院陳
    稱：當時的確為赤裸的狀況等語（見本院卷第72頁），及阮
    氏如意陳稱：當時有穿睡衣、內褲，但內衣放在主臥外面等
    語歷歷（見同上頁），並有照片附於偵卷可證【見本院調閱
    臺灣新北地方檢察署（下稱新北地檢署）108年度偵字第240
    8號（下稱偵卷）第4至5、27至39、77頁反面至78頁】。被
    上訴人雖與上訴人感情不睦而分居，但仍與上訴人有婚姻關
    係存在，上訴人為有配偶之人，卻全身赤裸在深夜與未穿著
    內衣之阮氏如意共處一室，此舉勢必衝擊被上訴人與上訴人
    夫妻間忠誠、互信之基礎，縱無法證明上訴人與阮氏如意有
    相姦、通姦之事實，然上訴人與阮氏如意前開行為，依一般
    社會通念，已超逾一般社交行為而屬婚姻關係外之不正常交
    往，已足以破壞上訴人與被上訴人間婚姻共同生活之圓滿、
    安全及幸福，係不法侵害被上訴人基於配偶關係之身分法益
    ，且情節重大，揆諸前揭說明，被上訴人依民法第184條第1
    項之規定，請求上訴人賠償非財產上之損害，核屬有據。 
　㈢上訴人雖陳稱被上訴人與友人破門而入時，其剛洗完澡，衣
    服放在主臥室，要進去主臥室拿衣服，所以才全身赤裸云云
    （見本院卷第71頁），除為被上訴人所否認，證人施君達亦
    於檢察事務官詢問時陳稱：當時伊看到上訴人沒穿衣服從床
    上跳起來，阮氏如意只穿睡衣，沒穿內褲，躺在床上用棉被
    蓋住等語明確（見偵卷第79頁反面），上訴人上開所辯，已
    非可採。況上訴人係具有通常智識之成年人，若非有超乎普
    通友人往來之交情，阮氏如意既已在主臥室內入睡，衡情上
    訴人洗澡時應將衣褲攜往浴室內一同穿上後始步出浴室，焉
    會全身赤裸進入阮氏如意入睡之主臥室翻找衣服，故依上訴
    人上開陳述，益徵上訴人及阮氏如意間交情匪淺，已逾越分
    際。
　㈣又按法院對於慰撫金之量定，應斟酌實際加害情形、所造成
    之影響、被害人痛苦之程度、兩造之身分地位經濟情形及其
    他各種狀況，以核定相當之數額（最高法院47年台上字第12
    21號、51年台上字第223號判決先例意旨參照）。經查，被
    上訴人係高職畢業，現在建設公司擔任助理工作，每月底薪
    3萬餘元，另有額外獎金，名下無不動產；上訴人為工專畢
    業，每月收入約5、6萬元，名下無不動產等情，經兩造分別
    陳明在卷（見原審卷第45至46頁）。本院審酌上訴人及阮氏
    如意間逾越一般交往行為，對被上訴人在精神上所造成之痛
    苦程度匪輕，及兩造之身分、地位、經濟能力等一切情狀，
    認原審判命上訴人賠償非財產上之損害即精神慰撫金20萬元
    ，核屬適當有據。上訴人抗辯過高云云，委無足取。
綜上所述，被上訴人依民法第184條第1項、第195條第1項、第3
  項規定，請求上訴人給付20萬元，及自108年10月5日（見板司
  調卷第27頁）起至清償日止，按年息5%計算之利息，自屬正當
  ，應予准許。原審就此部分所為上訴人敗訴之判決，並無不合
  。上訴意旨指摘原判決此部分不當，求予廢棄改判，為無理由
  ，應駁回上訴。
本件事證已臻明確，兩造其餘之攻擊或防禦方法，經本院斟酌
  後，認為均不足以影響本判決之結果，爰不逐一論列，附此敘
  明。
據上論結，本件上訴為無理由，判決如主文。     　　
中　　華　　民　　國　　109 　年　　7 　　月　 22　　日
                  民事第五庭    
                      審判長法  官  蘇芹英
                            法  官  賴劍毅
                            法  官  陳君鳳
正本係照原本作成。
不得上訴。
中　　華　　民　　國　　109 　年　　7 　　月　　22　　日

　　　　　　　　　　　　　　書記官  郭姝妤